【裁判字號】    99,審訴,1522
【裁判日期】    990608
【裁判案由】    毒品危害防制條例
【裁判全文】
臺灣高雄地方法院刑事判決            99年度審訴字第1522號
公  訴  人  臺灣高雄地方法院檢察署檢察官
被      告  甲○○
上列被告因毒品危害防制條例案件，經檢察官提起公訴（99年度
毒偵字第1576號），嗣被告於本院準備程序中就被訴事實為有罪
之陳述，經本院告知簡式審判程序之旨，並聽取被告與公訴人之
意見後，合議庭裁定由受命法官獨任進行簡式審判程序，判決如
下：
    主  文
甲○○施用第一級毒品，累犯，處有期徒刑玖月；注射針筒、剷
管各壹支，均沒收。又持有第一級毒品，累犯，處有期徒刑肆月
，扣案之第一級毒品海洛因壹包（含包裝袋，驗後淨重零點壹柒
貳公克）沒收銷燬之。應執行有期徒刑拾壹月，扣案之第一級毒
品海洛因壹包（含包裝袋，驗後淨重零點壹柒貳公克）沒收銷燬
之；注射針筒、剷管各壹支，均沒收。
    事  實
一、甲○○於民國92年間因施用毒品案件，經裁定送觀察勒戒後
    ，認無繼續施用毒品之傾向，於92年5 月1 日執行完畢，並
    經臺灣雲林地方法院檢察署檢察官92年度毒偵字第192 號為
    不起訴處分確定。復於96年間施用毒品，經臺灣嘉義地方法
    院96年度訴字第291 號判決判處有期徒刑9 月確定，嗣經臺
    灣嘉義地方法院96年度聲減字第1235號裁定減刑為有期徒刑
    4 月15日確定，於96年8 月28日徒刑易科罰金執行完畢出監
    。復基於施用、持有第一級毒品海洛因之犯意，於99年3 月
    9 日14時許，在高雄縣仁武鄉○○村○○○街63號之住處內
    ，將海洛因摻水以針筒注射之方式，施用第一級毒品海洛因
    1 次；另於99年3 月11日14時26分許，在高雄縣仁武鄉○○
    路某處，向真實姓名年籍不詳之人購買第一級毒品海洛因1
    包（驗前淨重0.182 公克，驗後淨重0.172 公克）而持有之
    ，嗣行經高雄縣仁武鄉○○村○○街706 號前時，因形跡可
    疑遭警攔查，甲○○於警方未發覺其施用、持有第一級毒品
    海洛因之前，主動交付海洛因1 包、注射針筒及剷管各1 支
    予警員查扣，並坦承持有、施用第一級毒品犯行，而願接受
    裁判，且經其同意採尿送驗，結果呈嗎啡、可待因陽性反應
    。
二、案經高雄市政府警察局移送臺灣高雄地方法院檢察署檢察官
    偵查起訴。
    理  由
一、本件被告甲○○所犯係死刑、無期徒刑、最輕本刑為3 年以
    上有期徒刑以外之罪，其於準備程序中就被訴事實為有罪之
    陳述，經本院告知簡式審判程序之旨，並聽取公訴人及被告
    意見後，合議庭裁定由受命法官獨任進行簡式審判程序，合
    先敘明。
二、訊據被告對其於上揭時、地，施用第一級毒品海洛因之事實
    ，均坦承不諱，而被告為警查獲所採之尿液檢體，經送高雄
    市立凱旋醫院檢驗結果，呈現可待因、嗎啡陽性反應，此有
    高雄市立凱旋醫院99年4 月6 日A00000000 號濫用藥物尿液
    檢驗報告暨濫用藥物尿液檢體監管記錄表各1 份附卷可稽，
    又於99年3 月11日扣案之白色粉末1 包，經送檢驗結果，確
    係第一級毒品海洛因成分（驗前淨重0.182 公克，驗後淨重
    0.172 公克），亦有高雄市立凱旋醫院99年4 月23日高市凱
    醫驗字第12810 號濫用藥物成品檢驗鑑定書在卷可稽。足徵
    被告之任意性自白核與事實相符，應堪信為真實，可採為本
    件論罪科刑之依據。是本件事證明確，被告施用第一級毒品
    海洛因及持有第一級毒品犯行，洵堪認定，應予依法論科。
三、按海洛因為毒品危害防制條例第2 條第2 項第1 款所稱之第
    一級毒品，依法不得施用、持有。次按觀察、勒戒或強制戒
    治執行完畢釋放後，5 年內再犯第10條之罪者，應依一般刑
    事訴訟程序予以起訴論罪科刑，此觀諸毒品危害防制條例第
    20條、第23條第2 項規定自明。再按犯毒品危害防制條例第
    10條之罪，經觀察、勒戒後，認無繼續施用毒品之傾向，應
    即釋放，並為不起訴處分；認有繼續施用毒品之傾向者，應
    由檢察官聲請法院裁定令入戒治處所施以強制戒治，至無繼
    續戒治之必要，強制戒治期滿，應即釋放，由檢察官為不起
    訴處分。經觀察勒戒、強制戒治執行完畢釋放後，5 年內再
    犯第10條之罪，依93年1 月9 日修正施行之毒品危害防制條
    例第23條第2 項規定意旨，應由檢察官偵查起訴。又依修正
    後之規定，僅限於「初犯」及「5 年後再犯」二種情形，始
    應先經觀察、勒戒或強制戒治程序。倘被告於5 年內已再犯
    ，經依法追訴處罰，縱其第3 次（或第3 次以上）再度施用
    毒品之時間，在初犯經觀察、勒戒或強制戒治執行完畢釋放
    5 年以後，已不合於「5 年後再犯」之規定，且因已於「5
    年內再犯」，顯見其再犯率甚高，原實施觀察、勒戒或強制
    戒治，已無法收其實效，即應依該條例第10條處罰（最高法
    院97年度第5 次刑事庭會議決議參照）。查被告前因施用毒
    品案件，裁定送觀察、勒戒後，於92年5 月1 日執行完畢。
    又於前開觀察、勒戒執行完畢釋放後5 年內，因施用毒品案
    件，經臺灣嘉義地方法院以96年度訴字第291 號判決判處有
    期徒刑9 月確定。因被告於強制戒治執行完畢釋放後，5 年
    內再犯毒品危害防制條例第10條之罪，且再犯本次施用第一
    級毒品罪，是依前開說明，應依法追訴處罰。
四、核被告所為，係犯毒品危害防制條例第10條第1 項施用第一
    級毒品罪及第11條第1 項持有第一級毒品罪；其中施用第一
    級毒品罪，被告持有第一級毒品後進而施用，其持有之低度
    行為，為施用之高度行為所吸收，不另論罪。被告所犯前開
    施用第一級毒品與持有第一級毒品罪等2 罪，犯意各別、行
    為互殊，應予分論併罰。又被告有如事實欄所載之前案紀錄
    等情，有臺灣高等法院被告前案紀錄表可參，其受有期徒刑
    執行完畢後，5 年內故意再犯本件有期徒刑以上之罪，為累
    犯，應依刑法第47條第1 項之規定，加重其刑。被告於為警
    盤查時，主動就未被發覺之施用與持有第一級毒品犯行，向
    員警自首而接受裁判等情，有警詢筆錄在卷可憑，應依刑法
    第62條前段減輕其刑。被告所犯之罪有上開加重及減輕事由
    ，應依刑法第71條第1 項先加後減之。爰審酌被告經觀察、
    勒戒後，尚未能戒絕毒癮，仍不知悛悔，再次施用毒品自戕
    其身，顯然缺乏戒絕毒品之決心，且被告前有毒品之前科紀
    錄，素行不良，惟念及被告坦承施用及持有第一級毒品之事
    實，態度尚佳，而所犯係自戕行為，尚未對他人造成實害，
    分別量處如主文所示之刑，並定應執行之刑，以資懲儆。另
    扣案第一級毒品海洛因1 小包，經檢驗結果，呈海洛因陽性
    反應，已如前述，因殘留於包裝袋之毒品殘渣已無法析離，
    應將包裝袋同視為第一級毒品，不問屬於被告與否，均應依
    毒品危害防制條例第18條第1 項前段併予宣告沒收銷燬之；
    至於鑑驗耗損之海洛因既已滅失，自無庸再為沒收銷燬之諭
    知，又扣案之注射針筒1 支、剷管1 支，係被告所有供其施
    用第一級毒品海洛因所用之物，業據其供陳在卷，爰依刑法
    第38條第1 項第2 款之規定予以宣告沒收。
據上論斷，應依刑事訴訟法第273 條之1 第1 項、第284 條之1
、第299 條第1 項前段，毒品危害防制條例第10條第1 項、第11
條第1 項、第18條第1 項前段，刑法第11條、第47條第1 項、第
62條前段、第51條第5 款、第9 款、第38條第1 項第2 款，判決
如主文。
本案經檢察官許怡萍到庭執行職務。
中    華    民    國    99    年    6     月    8    日
                  刑事第十庭    法  官  曾子珍
以上正本證明與原本無異。
如不服本判決應於收受判決後10日內向本院提出上訴書狀，並應
敘述具體理由。其未敘述上訴理由者，應於上訴期間屆滿後20日
內向本院補提理由書(均須按他造當事人之人數附繕本)「切勿逕
送上級法院」。
中    華    民    國    99    年    6     月    8    日
                                書記官  李承悌
附錄本判決論罪科刑法條全文：
毒品危害防制條例第10條
施用第一級毒品者，處6月以上5年以下有期徒刑。
施用第二級毒品者，處3年以下有期徒刑。
毒品危害防制條例第11條
持有第一級毒品者，處3年以下有期徒刑、拘役或新臺幣5萬元以
下罰金。
持有第二級毒品者，處2年以下有期徒刑、拘役或新臺幣3萬元以
下罰金。
持有第一級毒品純質淨重十公克以上者，處1年以上7年以下有期
徒刑，得併科新臺幣1百萬元以下罰金。
持有第二級毒品純質淨重二十公克以上者，處6月以上5年以下有
期徒刑，得併科新臺幣70萬元以下罰金。
持有第三級毒品純質淨重二十公克以上者，處3年以下有期徒刑
，得併科新臺幣30萬元以下罰金。
持有第四級毒品純質淨重二十公克以上者，處1年以下有期徒刑
，得併科新臺幣10萬元以下罰金。
持有專供製造或施用第一級、第二級毒品之器具者，處1年以下
有期徒刑、拘役或新臺幣1萬元以下罰金。

司法院資訊處製作；財團法人民間司法改革基金會備份。
